【裁判字號】    97,訴,453
【裁判日期】    971016
【裁判案由】    偽造文書
【裁判全文】
臺灣苗栗地方法院刑事判決               97年度訴字第453號
公  訴  人  臺灣苗栗地方法院檢察署檢察官
被      告  乙○○
上列被告因偽造文書案件，經檢察官提起公訴（96年度偵字第49
99號），本院判決如下：
    主  文
乙○○行使偽造私文書，足以生損害於公眾及他人，處有期徒刑
拾月，減為有期徒刑伍月，如易科罰金，以新臺幣壹仟元折算壹
日。
苗栗縣警察局舉發違反道路交通管理事件通知單苗縣警交字第F0
0000000 號收受通知聯者簽章欄上偽造之「甲○○」署押共枚
，均沒收。
    理  由
一、乙○○於民國96年2 月23日上午5 時許，駕駛車牌號碼6V-6
    010 號自用小客車，行經苗栗縣頭份鎮○○路與東民路口時
    ，因車輛擅改排氣管造成行車噪音，而為警攔查，乙○○唯
    恐自己為警開單裁罰，且為規避其無駕駛執照而駕駛自小客
    車之事實，竟基於行使偽造私文書之犯意，先向警員鄭景鴻
    謊報其弟甲○○之姓名及年籍等資料，冒用甲○○之身分接
    受稽查，並在警員所製作之苗栗縣警察局苗縣警交字第F000
    00000 號「舉發違反道路交通管理事件通知單」之「收受通
    知聯者簽章欄」上偽造「甲○○」之署押1 枚（該通知單為
    一式三聯，故同時複寫於移送聯及存根聯二聯上，合計為3
    枚），表示其確為甲○○本人並已收受前開舉發通知單之意
    思，且於偽造完成後，交予取締之警員鄭景鴻收執而行使之
    ，足以生損害於主管機關對於道路交通違規事件管理之正確
    性及甲○○本人。嗣甲○○接獲上開違規裁決書後，始發覺
    其身分遭冒用，乃報警而循線查獲。
二、案經甲○○訴由苗栗縣警察局頭份分局報請臺灣苗栗地方法
    院檢察署檢察官偵查起訴。
    理  由
壹、證據能力方面：
    按被告以外之人於審判外之言詞或書面陳述，除法律有規定
    者外，不得作為證據，刑事訴訟法第159 條第1 項固定有明
    文；惟被告以外之人於審判外之陳述，雖不符刑事訴訟法第
    159 條之1 至第159 條之4 之規定，而經當事人於審判程序
    同意作為證據，法院審酌該言詞陳述作成時之情況，認為適
    當，亦得為證據；當事人、代理人或辯護人於法院調查證據
    時，知有第159 條第1 項不得為證據之情形，而未於言詞辯
    論終結前聲明異議者，視為有前項之同意，同法第159 條之
    5 亦有明文。是證人即被害人甲○○、警員鄭景鴻於警詢時
    之證述，雖均屬審判外之陳述，然未經被告乙○○於本院言
    詞辯論終結前予以爭執，堪認均具有證據能力。
二、次按被告以外之人於偵查中向檢察官所為之陳述，除顯有不
    可信之情況者外，得為證據，刑事訴訟法第159 條之1 第2
    項定有明文。查證人甲○○、鄭景鴻於偵訊中之陳述均經具
    結，上開偵訊陳述復係於本案偵查中向檢察官所為之陳述，
    且被告未提出證據證明上開證人於偵訊具結陳述，具「顯不
    可信之情況」之情形，依上揭刑事訴訟法第159 條之1 第2
    項之規定，自應認有證據能力。
貳、實體方面：
一、訊據被告乙○○矢口否認其有何上揭行使偽造私文書之犯行
    ，辯稱：伊係將車輛借給不知姓名年籍之友人使用，案發當
    時車輛並非伊所駕駛，伊並沒有在舉發通知單上偽簽甲○○
    之簽名云云。然查：
  (一)證人甲○○於警詢及偵查中證稱：96年2 月23日上午5 時，
    警方在苗栗縣頭份鎮○○路與東民路口所告發之交通違規者
    並不是伊，伊收到紅單後，從新竹區監理站調閱違規告發單
    回家問伊哥哥乙○○，乙○○承認車是他開的，伊到警局作
    筆錄時，警員鄭景鴻有形容當時開車人的樣貌，伊覺得就是
    伊哥哥等語（見偵查卷第9-10、53-54 頁），且本件經檢察
    官將上開舉發違反道路交通管理事件通知單等相關文件資料
    囑託法務部調查局為筆跡鑑定，經該局於97年1 月14日以調
    科貳字第09700004790 號函回覆：舉發違反道路交通管理事
    件通知單上「甲○○」筆跡與甲○○筆跡筆劃特徵不符等情
    ，有該函文附卷可參（見偵查卷第39-40 頁），足見甲○○
    並非於96年2 月23日上午5 時許，駕駛車牌號碼6V-6010 號
    自用小客車之人。
  (二)證人鄭景鴻於偵查及本院審理時均結證稱：當初甲○○到警
    局找伊，表示車子是伊哥哥開的，伊有跟甲○○描述開單時
    駕駛車輛的人高高瘦瘦的，載著女朋友，還帶著1 隻狗，甲
    ○○說應該是他哥哥，經伊回想，被告確實是當時開車之人
    ，因為被告身材比一般人瘦高，比較容易認，而且還帶了1
    隻狗，伊不會認錯人等語（見偵查卷第54-55 、本院卷第34
    -37 頁），而證人鄭景鴻與被告並不相識，自無仇怨過節，
    實無設詞構陷被告之理，其所述自堪採信。再者，系爭車牌
    號碼6V-6010 號自用小客車案發當時係被告所有，均由被告
    使用，被告家中確實有養狗，而被告並未領有駕駛執照等情
    ，為被告所不否認，且有卷附車籍查詢基本資料可佐，足見
    證人鄭景鴻所述並非無據，且被告為規避其無照駕駛之事實
    ，確實有冒用其弟甲○○年籍之動機。
  (三)被告雖辯稱：違規遭警舉發時係由其友人所駕駛，伊不知道
    該人之真實姓名年籍，亦無法連絡云云。然查，被告於96年
    8 月17日在警局製作筆錄時係供稱：警方出示的交通違規單
    好像是伊所簽收，對當時有點印象，但不太記得，交通違規
    單上的簽名有點像伊寫的等語（見偵查卷第5-6 頁），當時
    被告未曾表示將車輛借給友人使用乙情，直至96年11月5 日
    檢察事務官詢問時，始供稱將車輛借給不知姓名的朋友使用
    ，其所辯先後不一，已難遽信。再者，倘被告確實於96年2
    月23日將系爭車輛借予友人使用，衡情其與該名友人應有相
    當之交情，何以自96年8 月17日第一次製作警詢筆錄起迄今
    長達1 年餘之時間，始終未能提供該名借車友人之姓名、年
    籍、住所或其他資料以供本院調查？況且，上開舉發違反道
    路交通管理事件通知單上詳細記載駕駛人甲○○之出生年月
    日、地址、戶籍地址、身分證統一編號等資料，若被告確實
    將車輛借予友人使用，何以該名無法連絡且不知真正姓名年
    籍之友人能正確背誦甲○○所有個人資料？足見被告所辯，
    在在與常情不符，所述無非臨訟卸責之詞，不足憑採。
  (四)綜上所述，本案事證明確，被告乙○○上開行使偽造舉發通
    知單之私文書之犯行，堪予認定，應予依法論科。
二、按在舉發違反道路交通管理事件通知單上「收受通知聯者簽
    章」欄內偽簽他人姓名，不待依習慣或特約，單從形式上觀
    察，即足以知悉係表示由該他人名義出具領收通知聯之證明
    ，此與事先在印妥內容之收據上偽簽他人姓名之情形，無分
    軒輊，當然屬刑法第210 條所稱之私文書，最高法院著有83
    年台上字第6631號判例可資參照。查被告乙○○在上開舉發
    通知單三聯單上偽造「甲○○」之署押，用以表示甲○○本
    人簽名之意思，且作為甲○○本人收受該通知之證明，並將
    之交付警員而行使，有使甲○○因而受交通裁罰之虞，其所
    為係犯刑法第216 條、第210 條之行使偽造私文書罪。被告
    偽造「甲○○」之署押係偽造私文書之階段行為；又偽造私
    文書後復持以行使，其偽造之低度行為，應為行使之高度行
    為所吸收，均不另論罪。爰審酌被告為規避無照駕駛之事實
    ，且避免交通違規罰鍰，即冒用他人名義簽收舉發違反道路
    交通管理事件通知單，對於被冒名之本人及監理機關對於交
    通違規之事件之舉發管理均造成相當影響，兼衡其犯罪之動
    機、目的、手段、所生損害、及犯後矢口否認犯行，態度不
    佳之等一切情狀，量處如主文所示之刑。又查被告上開犯罪
    時間係在96年4 月24日以前，所犯符合中華民國96年罪犯減
    刑條例所定之減刑條件，應依該減刑條例第2 條第1 項第3
    款之規定，減其刑期2 分之1 ，並依同條例第9 條之規定，
    諭知易科罰金之折算標準。
三、被告在苗栗縣警察局苗縣警交字第F00000000 號「舉發違反
    道路交通管理事件通知單」之「收受通知聯者簽章欄」上偽
    造之「甲○○」之署押共3 枚，均屬偽造之署押，已如前述
    ，是不問屬於犯人與否，均應依刑法第219 條之規定，宣告
    沒收之。
據上論斷，應依刑事訴訟法第299 條第1 項前段，刑法第216 條
、第210 條、第219 條、第41條第1 項前段，中華民國96年罪犯
減刑條例第2 條第1 項第3 款、第7 條、第9 條，判決如主文。
中    華    民    國    97    年    10    月    16    日
                刑事第三庭  審判長法  官  柳章峰
                                  法  官  顏苾涵
                                  法  官  林佩儒
上正本證明與原本無異。
如不服本判決，應於判決送達後10日內向本院提出上訴狀（應抄
附繕本），其未敘述上訴理由者，應於上訴期間屆滿後20日內補
提理由書狀於本院，上訴於臺灣高等法院臺中分院。
                                  書記官  陳玲君
中    華    民    國    97    年    10    月    16    日
附錄法條：
刑法第216條
行使第 210 條至第 215 條之文書者，依偽造、變造文書或登載
不實事項或使登載不實事項之規定處斷。
刑法第210條
偽造、變造私文書，足以生損害於公眾或他人者，處 5 年以下有
期徒刑。


司法院資訊處製作；財團法人民間司法改革基金會備份。
